【裁判字號】    90,上訴,723
【裁判日期】    900913
【裁判案由】    殺人未遂等
【裁判全文】
臺灣高等法院臺南分院刑事判決        九十年度上訴字第七二三號  Ａ
      上  訴  人
      即  被  告  甲  ○  ○
      指定辯護人  本院公設辯護人  丙  ○  ○
右上訴人因殺人未遂案件，不服臺灣臺南地方法院九十年度訴字第一四一號中華民國
九十年四月六日第一審判決（起訴案號：臺灣臺南地方法院檢察署八十九年度偵字第
五一二九號、八十九年度偵字第五八四一號），提起上訴，本院判決如左：
      主      文
原判決關於殺人未遂部分撤銷。
甲○○殺人未遂，累犯，處有期徒刑伍年貳月。
扣案之改造玩具手槍壹把（含彈匣壹個）及改造子彈貳顆均沒收。
      事      實
一、甲○○曾於民國八十六年間，因妨害風化罪，經本院判處有期徒刑一年六月，上
    訴最高法院駁回確定，於八十七年十二月二十九日執行完畢，猶不知悔改，復因
    不滿乙○○時常騷擾其合夥人陳燕凌，於八十九年四月十八日下午六時十分許，
    持其於八十五年七月間某日，受其友人劉俊鑫（已死亡）之託，所寄藏之具有殺
    傷力之改造玩具手槍一把與改造子彈五顆（寄藏槍彈部分經原審判處有期徒刑一
    年六月，併科罰金新臺幣十萬元，上訴後撤回確定），至臺南縣仁德鄉○○路一
    五○巷十二號乙○○住處，與之理論，嗣雙方言語不合，即各基於傷害之犯意，
    互相動手毆打對方（傷害部分均撤回告訴經原審各諭知公訴不受理），甲○○不
    甘受毆後，即至車上取出上開具有殺傷力之改造玩具手槍一把與改造子彈五顆返
    回乙○○上開住處門口，並基於殺人之犯意，於二、三公尺近距離朝乙○○射擊
    ，第一槍未擊發，再射擊一槍仍未擊發，乙○○忙躲入屋內，甲○○持槍追入再
    射擊一發又未擊發，乙○○見狀即奔入二樓樓梯並將樓梯門關上，甲○○見乙○
    ○逃上樓梯後，復朝樓梯處射擊二發才離去，嗣乙○○於八十九年四月十八日晚
    上九時許報案，經警於槍擊現場扣得未擊發之改造子彈三顆（已試射一顆）及彈
    殼二顆。同年月十九日下午五時四十五分許，甲○○攜帶上開手槍一把向警方投
    案，並由警扣得該改造玩具手槍一把。
二、案經乙○○訴由臺南縣警察局歸仁分局報請臺灣臺南地方法院檢察署檢察官偵查
    起訴。
      理      由
一、上訴人即被告甲○○之上訴狀雖未敘明就何罪上訴，惟於本院審理時供稱僅就殺
    人未遂部分上訴，寄藏槍彈部分撤回上訴，合先敘明。
二、訊據被告甲○○坦承於於八十九年四月十八日下午六時十分許，持上開手槍一把
    及子彈五顆至臺南縣仁德鄉○○路一五○巷十二號告訴人乙○○住處，找告訴人
    理論等情，惟否認有殺人未遂犯行，辯稱：其被打後一時氣憤，始回車上取右開
    槍彈，其絕對沒有對告訴人射擊，因為那麼短的距離二、三公尺，如果真的要射
    擊，不可能會讓告訴人跑上樓去，其未一路追擊，其只是要示威恐嚇而已，並無
    殺人之犯意云云。經查，被告於右開時地持槍彈朝告訴人射擊未中等情，業據告
    訴人於警訊時及偵查中指訴明確，並有為警於槍擊現場扣得之未擊發子彈三顆、
    彈殼二顆及被告投案時所扣得之前開手槍一把可資佐證，足見被告確有向告訴人
    射擊五次。而上開改造手槍一把及子彈三顆、彈殼二顆，送內政部警政署刑事警
    察局鑑驗結果，認送鑑改造手槍一把（槍枝管制編號0000000000），
    認係仿ＣＯＬＴ廠半自動手槍製造之金屬玩具手槍換裝土造金屬槍管改造而成，
    機械性能良好，可擊發適用子彈，認具殺傷力，有該局八十九年五月九日刑鑑字
    第五七二八九號鑑驗通知書一份附於偵查卷可稽；又子彈三顆，均係玩具槍彈殼
    加裝直徑約８mm之金屬彈頭改造而成之改造子彈，試射一顆，可擊發，認具殺傷
    力，彈殼二顆，均係玩具槍金屬空彈殼，經以顯微鏡比對法檢視結果，均未發現
    足資比對之紋痕，亦有該局八十九年四月二十八日刑鑑字第五○四七○號鑑驗通
    知書一份附於本院卷可按，現場扣得之該彈殼二顆，既可擊發，應亦具殺傷力。
    被告因不滿告訴人時常騷擾其合夥人陳燕凌，並與之互毆，在盛怒下，於二、三
    公尺近距離射擊告訴人時，第一槍未擊發，再射擊一槍仍未擊發，告訴人忙躲入
    屋內，被告持槍追入再射擊一發又未擊發，苟非三次射擊均未擊發，而其中有一
    發或一發以上子彈射出，即有致告訴人死亡之可能，而告訴人見狀奔入二樓樓梯
    並將樓梯門關上，被告見告訴人逃上樓梯後，復朝樓梯處射擊二發才離去，對告
    訴人射擊多達五次，若被告係意在對告訴人示威恐嚇，則其對空或他物射擊即可
    生示威恐嚇之效，其持槍追擊告訴人，並接續射擊五發之多，其有殺人之意甚明
    。被告所辯，顯屬避就飾卸之詞，委不足採，事證明確，被告犯行堪以認定。
三、核被告所為，係犯刑法第二百七十一條第二項、第一項殺人未遂罪。被告已著手
    殺人行為之實行，而未發生死亡之結果，為未遂犯，應依刑法第二十六條前段之
    規定，按既遂犯之刑減輕其刑。被告曾於八十六年間，因妨害風化罪，經本院判
    處有期徒刑一年六月，上訴最高法院駁回確定，於八十七年十二月二十九日執行
    完畢，有臺灣臺南地方法院檢察署刑案資料查註紀錄表一份附於偵查卷及臺灣高
    等法院被告全國前案紀錄表一份附於本院卷足參，五年以內再犯有期徒刑以上之
    本罪，為累犯，應依刑法第四十七條之規定加重其刑，並先加後減之。
四、原審以被告罪證明確，予以論罪科刑，固非無見，惟查（一）原判決事實欄記載
    被告「朝乙○○射擊，第一槍未擊發，再射擊一發未中，乙○○忙躲入屋內，甲
    ○○持槍追入再射擊未擊發」等語，與現場扣得之未擊發子彈三顆不符，被告第
    二次射擊顯未擊發，原判決認定係「射擊一發未中」，即有未當。（二）原判決
    理由欄未敘明子彈具有殺傷力之依據，亦未就試射剩下之未擊發子彈二顆宣告沒
    收，亦有未洽。被告上訴否認有殺人犯意，固無足取，惟原判決關於殺人未遂部
    分既有可議，應由本院將此部分撤銷改判。爰審酌被告犯罪之動機、目的、手段
    、犯罪所生之危害及犯罪後態度等一切情狀，量處如主文所示之刑。扣案之改造
    玩具手槍一把〈含彈匣一個〉（槍枝管制編號0000000000）及未擊發
    之改造子彈二顆，均為違禁物，應依刑法第三十八條第一項第一款諭知沒收。已
    試射之子彈一顆及彈殼二顆，已不具殺傷力，非屬違禁物，不予宣告沒收。
據上論結，應依刑事訴訟法第三百六十九條第一項前段、第三百六十四條、第二百九
十九條第一項前段、刑法第二百七十一條第二項、第一項、第二十六條前段、第四十
七條、第三十八條第一項第一款，判決如主文。
本案經檢察官李傳來到庭執行職務。
中    華    民    國      九十      年      九      月        十三      日
                                  臺灣高等法院臺南分院刑事第二庭
                                      審判長法官  游    明    仁
                                            法官  林    永    茂
                                            法官  陳    清    溪
右正本證明與原本無異。
如不服本判決應於判決送達後十日內向本院提出上訴狀，其未敘述理由者，並應於提
出上訴狀後十日內向本院補提理由書（須附繕本）。
                                      法院書記官  嚴    巧    花
中    華    民    國      九十      年      九      月        十四      日
附錄本案論罪科刑法條全文：
刑法第二百七十一條
殺人者，處死刑、無期徒刑或十年以上有期徒刑。
前項之未遂犯罰之。


司法院資訊處製作；財團法人民間司法改革基金會備份。
